【裁判字號】    97,消債更,1038
【裁判日期】    971024
【裁判案由】    聲請更生程序
【裁判全文】
臺灣高雄地方法院民事裁定          97年度消債更字第1038號
聲  請  人  甲○○
上列當事人聲請消費者債務清理事件，本院裁定如下：
    主  文
債務人甲○○自中華民國九十七年十月二十四日下午四時起開始
更生程序。
命司法事務官進行本件更生程序。
    理  由
一、按債務人對於金融機構因消費借貸、自用住宅借款、信用卡
    或現金卡契約而負債務，在聲請更生或清算前，應提出債權
    人清冊，以書面向最大債權金融機構請求協商債務清償方案
    並表明共同協商之意旨。又法院開始更生程式之裁定，應載
    明其年、月、日、時，並即時發生效力。次按法院裁定開始
    更生或清算程式後，得命司法事務官進行更生或清算程式，
    必要時得選任律師、會計師或其他適當之自然人或法人一人
    為監督人或管理人。消費者債務清理條例第151 條第1 項、
    第45條第1 項、第16條第1 項分別定有明文。
二、本件債務人主張：伊因受訴外人乙○○及高健山詐欺，而積
    欠親友高額債務，故為償債只好向銀行借貸，但因有不能清
    償情事，曾依「中華民國銀行公會會員辦理消費金融案件無
    擔保債務協商機制」（下稱無擔保協商）申請債務協商，經
    協商成立，約定自民國95年7 月起，分80期，利率3.88％，
    每月應繳納為新台幣（下同）18,913元，因聲請人之前原係
    任職於奇鈜科技公司，每月收入約為16,700元左右，但在96
    年度4 月間遭原公司資遣，以致無法按期繳納應納費用，迫
    不得已僅得選擇毀諾一途，並非伊惡意毀諾，實係因其客觀
    上確有不可歸責之事由所致。又聲請人因89年間因車禍而受
    有左小腿碎裂傷、皮膚肌肉壞死、左腿窩碎裂傷肌肉肌腱斷
    裂、左踝部內側踝骨骨折及左腳大拇指壞死截肢之中度肢障
    傷害，以致不良於行且無法久站，遭資遣後因此種身體狀況
    無法找到工作，之後僅得以手工藝品及不定期之兼職謀生，
    但每月收入仍僅有16,000元左右，此收入金額扣除每月必要
    生活費用9,733 元後，顯已不足償還協商費用，故此，聲請
    人並非惡意毀諾，實係因其客觀上確有不可歸責之事由所致
    。又伊無擔保或無優先權之債務總額未逾1,200 萬元，復未
    經法院裁定開始清算程序或宣告破產，爰向本院聲請更生等
    語。
三、經查：
  (一)按債務人與金融機構協商成立者，不得聲請更生或清算。但
    因不可歸責於己之事由，致履行顯有重大困難者，不在此限
    ；本條例施行前，債務人依金融主管機關協調成立之中華民
    國銀行公會會員，辦理消費金融案件無擔保債務協商機制與
    金融機構成立之協商，準用前項之規定：消費者債務清理條
    例第151 條第5 、6 項定有明文。
  (二)債務人所主張之上開事實，業據提出債權人清冊、財產狀況
    說明書、債務協商協議書暨無擔保債務還款計畫書、戶籍謄
    本、聲請人之95年、96年所得清單及財政部台灣省南區國稅
    局財產歸屬資料清單、勞健保支出證明、戶籍謄本、二聖醫
    院診斷證明書及傷勢復原照片4 幀、本院89年度易字1955號
    刑事判決、90年度執字28793 號債權憑證繳費收據、奇鈜科
    機公司之離職證明書等文書為證。
  (三)聲請人主張其96年4 月間遭資遣，業據其提出奇鈜科技公司
    之離職證明書為證，應足可信。又聲請人主張其現收入端靠
    製作手工藝品及不定期兼職為生，每月平均收入約為16,000
    元左右，雖未見其提出具體事證以實其說，但就其96年度之
    所得清冊所載，核無奇鈜科技公司薪資外之其他收入，本院
    衡酌其身體狀況及其年紀、教育程度，其主張之收入尚屬合
    理，應屬可信。又聲請人每月應納之協商金額為18,913元，
    聲請人之每月16,000元收入顯已不足以支付此高額之還款計
    畫。故此，本案例應符「不可歸責於己之事由，致履行顯有
    重大困難者」之要件，故非不得聲請更生。
四、爰依上開所述，聲請人雖依消費者債務清理條例第151 條第
    6 項之規定，於本條例施行前已依金融主管機關協調成立之
    中華民國銀行公會會員，辦理消費金融案件無擔保債務協商
    機制與金融機構成立之協商；惟因聲請人有同條第5 項但書
    規定之「因不可歸責於己之事由，致履行顯有重大困難者」
    ，依法自應准許其聲請更生程序。此外，復查無債務人有消
    費者債務清理條例第6 條第3 項、第8 條或第46條各款所定
    駁回更生聲請之事由存在，則債務人聲請更生，應屬有據；
    並依上開規定命司法事務官進行本件更生程序，爰裁定如主
    文。
中    華    民    國    97    年    10    月    24    日
                  臺灣高雄地方法院鳳山分庭
                          法  官  何悅芳
以上正本係照原本作成。
本件不得抗告。
本裁定已於97年10月24日下午4時公告。
中    華    民    國    97    年    10    月    24    日
                          書記官  洪嘉慧


司法院資訊處製作；財團法人民間司法改革基金會備份。
